ACORDAO-COMPLETO-2540210

ACÓRDÃO 1736/2023 ATA 4/2023 - SEGUNDA CÂMARA

VISTOS, relatados e discutidos estes autos que cuidam de Tomada de Contas Especial instaurada por força do Processo Acórdão TCU 1.771/20021-Plenário, proferido no bojo do TC Processo 010.402/2020-9, originário de Representação da então SecexFinanças, que apurou irregularidades no Fundo de Investimento em Participações em Saúde (FIP Saúde) .
ACORDAM os Ministros do Tribunal de Contas da União, reunidos em Sessão da Segunda Câmara, diante das razões expostas pelo Relator, em:
9.1. realizar diligência ao Postalis para que, no prazo de quinze dias, encaminhe ao TCU cópia dos seguintes documentos e/ou esclarecimentos:
9.1.1. informações, caso existam, sobre procedimentos de apuração interna de responsabilidades referentes aos investimentos realizados no FIP Saúde, FIM FL Dourado e FL Pegasus e, em caso positivo, informar sobre andamento e conclusões, encaminhando documentação correlata;
9.1.2. descrição do processo de investimento do Postalis, abordando desde a prospecção, até as etapas decisórias e do acompanhamento/monitoramento pós aportes, informando:
9.1.2.1. que documentos técnicos são elaborados em cada etapa, a exemplo de análises sobre o regulamento do fundo, análises de riscos, atas de reuniões decisórias, orientações de voto e outros considerados essenciais no processo, correlacionando com os documentos apontados no corpo desta instrução;
9.1.2.2. as áreas/diretorias, cargos e funções responsáveis por suas elaborações, de modo a identificar responsabilidades;
9.1.2.3. os respectivos dispositivos de suporte previstos nos normativos internos então vigentes, e anexe cópia desses normativos;
9.1.2.4. Cópia integral dos processos administrativos, indicando os documentos citados na descrição do processo de investimento por fundo investido, FIP Saude, FIM FL Dourado e FL Pegasus, e informando, quando for o caso, a ausência dos documentos mencionados devido à sua inexistência por descumprimento de obrigação da área responsável, a exemplo de relatórios sobre desempenho e propostas de solução, como liquidação antecipada e a avaliação de possibilidade da não realização de aportes devido ao mau desempenho do fundo;
9.1.2.5. informações sobre os fundos FIM FL Dourado e FL Pegasus, abrangendo:
9.1.2.6. identificação de gestores e Administradores;
9.1.2.7. composição das respectivas carteiras, destacando:
9.1.2.8. percentuais investidos no FIP Saúde pelo FL Dourado;
9.1.2.9. percentuais investidos no FL Dourado pelo FL Pegasus;
9.1.2.10. considerações do Postalis acerca de prejuízos nos investimentos realizados nesses fundos;
9.1.2.11. Informe os ocupantes dos cargos responsáveis por cada etapa dos processos de investimentos, separando os dados por fundo, FIP Saúde, FIM FL Dourado e FL Pegasus, indicando os respectivos períodos de exercício nas funções (início e fim) ;
9.1.2.12. designação formal de interlocutor que conheça da matéria para dirimir eventuais dúvidas, informando nome, função/cargo, e-mail e telefone de contato;
9.2. informar ao Presidente do Postalis, Sr. Paulo Humberto Cesar de Oliveira, que o não cumprimento de diligência ou de decisão do Tribunal, no prazo fixado, sem causa justificada, pode ensejar a aplicação da multa prevista no art. 58, inciso IV, da Lei 8.443/1992, caso o responsável seja jurisdicionado ao TCU. A aplicação da citada multa prescinde de realização de prévia audiência, nos termos do art. 268, § 3º, do Regimento Interno do TCU;
9.3. encaminhar cópia da instrução à peça 16, bem como do presente Acórdão acompanhado do Relatório e do Voto que o fundamentam, ao Postalis, ao seu Presidente, Sr. Paulo Humberto Cesar de Oliveira e à Superintendência Nacional de Previdência Complementar (Previc) .

Tomada de Contas Especial instaurada por força do Acórdão TCU-1771/20021-Plenário, originário de representação da SecexFinanças que apurou irregularidades no Fundo de Investimento em Participações em Saúde.

Segunda Câmara

Empresa Brasileira de Correios e Telégrafos - ECT; Superintendência Nacional de Previdência Complementar.

3. Interessados/Responsáveis: não há.

13.1. Ministros presentes: Augusto Nardes (na Presidência), Aroldo Cedraz e Antonio Anastasia (Relator).
13.2. Ministro-Substituto convocado: Marcos Bemquerer Costa.

ANTONIO ANASTASIA

Transcrevo a seguir, nos termos do art. 1º, § 3º, inciso I, da Lei nº 8.443/92, a instrução lavrada no âmbito da então Secretaria de Controle Externo do Sistema Financeiro Nacional (peça 16) , cujas conclusões contaram com a anuência do corpo diretivo daquela unidade técnica (peças 17 e 18) .
"INTRODUÇÃO
Cuidam os autos de Tomada de Contas Especial instaurada por força do Processo Acórdão TCU 1771/20021-Plenário, que emitiu o seguinte comando com base nas conclusões do TC Processo 010.402/2020-9, originário de representação desta SecexFinanças que apurou irregularidades no Fundo de Investimento em Participações em Saúde (FIP Saúde) :	
9.2. com fundamento no art. 197, § 1º, do RI/TCU, autorizar a SecexFinanças do TCU a providenciar a instauração de tomada de contas especial referente às irregularidades identificadas nos investimentos realizados no FIP Saúde Multiestratégia (CNPJ 11.145.189/0001-27) , FIM FL Dourado (CNPJ 19.445.244/0001-06) e FL Pegasus (CNPJ 13.089.217/0001-61) os quais afrontaram os arts. 9º, 13 e 30 da Resolução CMN 3.792/2009 (atualmente revogada) e os arts. 12, 13 e 14 da Resolução CGPC 13/2004, além do art. 3º do próprio Regulamento do FIP, observando, necessariamente, os seguintes aspectos:
9.2.1. identificação dos responsáveis (pessoas físicas e jurídicas) pelos atos que deram causa ao dano ou indício de dano identificado;
9.2.2. identificação dos elementos fáticos e jurídicos e da situação que deram origem ao dano ao erário;
9.2.3. individualização das condutas e normas descumpridas por cada responsável;
9.2.4. análise do nexo causal entre a conduta do agente e o dano ao erário, identificando a relação entre a situação que deu origem ao dano a ser apurado e a conduta da pessoa física ou jurídica supostamente responsável pelo dever de ressarcir os cofres públicos.
9.2.5. quantificação do débito por responsável e possibilidade de aplicação do instituto de responsabilidade solidária
HISTÓRICO
Os investimentos diretos no FIP Saúde realizados pelo Postalis teriam iniciado em 29/12/2009, quando da subscrição de 400 cotas no valor de R$ 40 milhões e aplicados na empresa Global Gestão em Saúde S.A (peça 4, p. 3) . As integralizações em dinheiro teriam ocorrido em 19/2/2010, no valor de R$ 2 milhões, e em 4/2/2013, no valor de R$ 38 milhões.
Em 2017 a EFPC realizou investimentos indiretos no FIP Saúde, por meio do FIM FL Dourado, que fazia aplicações no FIP Saúde, e do FL Pegasus, que fez investimentos no FIM FL Dourado. Os recursos investidos no FL Dourado totalizaram R$ 23.030.000,00 e no FL Pegasus, o valor de R$ 33.450.000,00.
As apurações dos valores aportados feitos nos dois fundos que teriam investido no FIP Saúde foram efetuadas por meio das informações prestadas pelo MPF (peça 4, p. 3) , uma vez que o Postalis não havia fornecido a documentação dos processos decisórios dos investimentos feitos nesses fundos.
Em relação ao FIP Saúde, a documentação do processo decisório de investimento acostada aos autos do TC Processo 010.402/2020-9 pelo Postalis fora analisada por esta Unidade Técnica em busca de identificar quais seriam fundamentais para a avaliação de regularidade do processo, especialmente em relação ao dever de diligência dos gestores, refletida nas análises técnicas e jurídicas, conforme abaixo reproduzido (peça 4, p. 4) :
12. Tomando como referência a documentação encaminhada pelo Postalis, verifica-se que os estudos e análises que embasaram a decisão da EFPC em aplicar seus recursos no Atlântica Fundo de Investimentos em Participações Saúde foram a Análise 057/2009-CJU/PRE, emitida pelo seu Departamento Jurídico em 28/7/2009, o relatório de análise de investimento GAP/DFI de 11/11/2009, e as atas das Reuniões Ordinárias dos Comitê de Investimentos 411ª, 424ª, 425ª e 579ª, datadas de 11/11/2009, 24/2/2010, 17/2/2010 e 6/02/2013, respectivamente (peças 22, 24, 25 e 27 e 33) .
A SecexFinanças não encontrou nos autos a Análise 057/2009-CJU/PRE, firmada pelo Sr. Edésio Gomes Cordeiro, então Gerente Jurídico do Postalis, de modo que não foi possível fazer as devidas análises da adequação do seu conteúdo aos ditames do art. 9º, caput, da Resolução CMN 3.972/2009, que determina a obrigatoriedade de identificação, avaliação, controle e monitoramento de riscos, entre eles os legais (peça 4, p. 4) .
Em relação aos demais documentos supramencionados, a avaliação desta Unidade Instrutiva foi conclusiva no sentido de que não haveria qualquer análise dos riscos de crédito, de mercado, liquidez, operacional e sistêmico, conforme prescrito no art. 9º da Resolução CMN 3.972/2009, caracterizando irregularidade no processo do investimento (peça 4, p. 4) .
Ainda, o relatório de análise de investimento assinado pelo Sr. Fábio Motta de La Plata, que deu suporte às decisões dos administradores da Entidade Fechada de Previdência Complementar (EFPC) , conteria mera transcrição de regras do regulamento do FIP e das características do setor de saúde complementar (peça 4, p. 4) .
O mesmo relato fora realizado em relação às atas das Reuniões Ordinárias 411ª, 424ª, 425ª e 579ª, que não evidenciaram qualquer debate sobre o investimento pelos membros do Comitê de Investimentos do Postalis, caracterizando infração à obrigação de observação dos princípios de segurança, rentabilidade, solvência, liquidez e transparência e do dever de diligência (peça 4, p. 7) , prescritos aos incisos I e II do art. 4º da Resolução CMN 3.792/2009.
Agrava o fato a ata da 579ª reunião ordinária do Comitê de Investimentos, datada de 6/2/2013, aprovar aporte de R$ 38 milhões sem tecer qualquer referência ao prejuízo anterior de R$ 2 milhões, já suportado pelo fundo (peça 4, p. 6) . Segundo informação da própria EFPC, este aporte não teria sido respaldado por quaisquer análises de risco, parecer jurídico ou qualquer outro documento técnico. Em novembro de 2017, houve provisão integral das cotas e, em 31/3/2020, o valor contábil encontrava-se zerado.
Ainda, deixou-se de observar a perda de validade por decurso de tempo das minutas de Compromisso de Investimento e do Boletim de Subscrição de Quotas para a subscrição, assim como da possibilidade de o Postalis requerer a liquidação antecipada do fundo em vista do seu mau desempenho, omissões que também representam infração aos princípios caros à Resolução CMN 3.792/2009, já expostos anteriormente. Nesse sentido, esta Unidade Técnica relatou que não foram verificados documentos que demonstrassem a realização do necessário monitoramento do investimento.
Destaque-se que o investimento do FIP Saúde teria sido realizado em empresa em conflito de interesses, uma vez que passou da condição de consultora de investimentos para investida e que apresentava dificuldades financeiras prévias (peça 4, p. 8) . O investimento teria sido realizado com base apenas em um Laudo de avaliação econômico-financeiro, que teria sido superestimado.
Considerando a ausência de documentos fundamentais ao processo decisório, fez-se necessário diligenciar ao Postalis para que se informassem detalhes sobre o seu processo de investimentos vigente à época, apontando quais documentos seriam produzidos em cada etapa, desde a prospecção até o monitoramento, informando, ainda, as respectivas áreas, cargos e funções responsáveis pela sua produção, de modo a possibilitar a adequada identificação de responsáveis, as individualizações das condutas e os nexos causais. A proposta de encaminhamento foi redigida nos seguintes termos (peça 6, p. 3-4) :
			Ante todo o exposto, submetem-se os autos à consideração superior, propondo:
 diligenciar o Postalis, com fundamento no artigo 157 do Regimento Interno deste Tribunal, para que, no prazo de quinze dias, encaminhe cópia dos seguintes documentos e/ou esclarecimentos:
i. Informe se há procedimentos de apuração interna de responsabilidades referentes aos investimentos realizados no FIP Saúde, FIM FL Dourado e FL Pegasus e, em caso positivo, informar sobre andamento e conclusões, encaminhando documentação correlata;
ii. Descrição do processo de investimento do Postalis, abordando desde a prospecção, até as etapas decisórias e do acompanhamento/monitoramento pós aportes, informando:
i.  que documentos técnicos são elaborados em cada etapa, a exemplo de análises sobre o regulamento do fundo, análises de riscos, atas de reuniões decisórias, orientações de voto e outros considerados essenciais no processo, correlacionando com os documentos apontados no corpo desta instrução;
ii. as áreas/diretorias, cargos e funções responsáveis por suas elaborações, de modo a identificar responsabilidades;
iii. os respectivos dispositivos de suporte previstos nos normativos internos então vigentes, e anexe cópia desses normativos;
iii. Cópia integral dos processos administrativos, indicando os documentos citados na descrição do processo de investimento por fundo investido, FIP Saude, FIM FL Dourado e FL Pegasus, e informando, quando for o caso, a ausência dos documentos mencionados devido à sua inexistência por descumprimento de obrigação da área responsável, a exemplo de relatórios sobre desempenho e propostas de solução, como liquidação antecipada e a avaliação de possibilidade da não realização de aportes devido ao mau desempenho do fundo;
iv. Informações sobre os fundos FIM FL Dourado e FL Pegasus, abrangendo:
i. Identificação de gestores e Administradores;
ii. Composição das respectivas carteiras, destacando:
1. Percentuais investidos no FIP Saúde pelo FL Dourado;
2. Percentuais investidos no FL Dourado pelo FL Pegasus;
iii. Considerações do Postalis acerca de prejuízos nos investimentos realizados nesses fundos;
v. Informe os ocupantes dos cargos responsáveis por cada etapa dos processos de investimentos, separando os dados por fundo, FIP Saúde, FIM FL Dourado e FL Pegasus, indicando os respectivos períodos de exercício nas funções (início e fim) ;
vi. designação formal de interlocutor que conheça da matéria para dirimir eventuais dúvidas, informando nome, função/cargo, e-mail e telefone de contato;
Em resposta, o Postalis enviou pedido de prorrogação de prazo junto à peça 11, deferido na peça 12 e sua resposta final junto à peça 13, que será analisada a seguir. 
EXAME TÉCNICO
Na sua primeira resposta à diligência (peça 11) , o Presidente do Postalis, Sr. Paulo Humberto Cesar de Oliveira, solicita prorrogação de prazo de 30 dias para que seja realizada consulta prévia à Superintendência Nacional de Previdência Complementar (Previc) , tendo em vista à suposta pendência jurídica acerca da jurisdição do TCU junto ao Postalis, representada pela ADPF 817, impetrada pela Associação Brasileira das Entidades Fechadas de Previdência Complementar (Abrapp) junto ao STF.
Após concessão da prorrogação de prazo por 30 dias (peça 12) , o gestor responsável responde à diligência nos seguintes termos (peça 13, p. 1) :
	Fazemos referência ao Ofício nº 57998/2021, o qual solicita informar os procedimentos de apuração interna de responsabilidades referente aos investimentos realizados no FIP Saúde, FIM FL Dourado e FL Pegasus, bem como as etapas de prospecção dos investimentos, processos administrativos, identificação de gestores, composição das carteiras e responsáveis por cada etapa do processo de investimento e funções. 
	Inicialmente, após recepção da demanda, encaminhamos, a esse Tribunal, a CT nº 08.02.CT/2021-0316, na qual apontamos que, em função da ação da Abrapp, ADPF nº 817, e da consulta à Previc realizada por este Instituto, à qual ainda não tínhamos resposta, solicitamos a suspensão do prazo para apresentação da documentação solicitada no ofício 57998/2021 ou dilação do prazo por um período de 30 (trinta) dias. 
	Recentemente, recebemos resposta da Previc, na qual aquele órgão aponta que não cabe pronunciamento da Superintendência até o deslinde, na esfera judicial, da ação movida pela Abrapp.
Como pode se observar, o gestor responsável escolheu, expressa e deliberadamente, não responder à diligência deste TCU em função de suposta judicialização pendente no STF (ADPF 817) acerca dos limites da jurisdição do TCU nas entidades fechadas de previdência complementar.
A ADPF 817 	foi ajuizada pela Abrapp contra o TCU. Em seu pedido, a Associação argumenta que as EFPC são entidades autônomas, que não integram a administração pública nem são responsáveis por dinheiro, bens ou valores públicos e contam com rede de controles específicos que visam preservar sua autonomia. Nesse caso, caberia ao TCU desempenhar apenas o controle de segunda ordem, isto é, sobre sua autarquia fiscalizadora e seus entes públicos patrocinadores.
Até a data desta instrução, essa ação não foi apreciada pelo STF, nem em sede de liminar. Portanto, não há que se falar em "pendência judicial". O que temos é apenas um pedido, sem qualquer pronunciamento da Suprema Corte, que não pode vincular a Administração Pública tampouco os responsáveis por bens e valores públicos sob a jurisdição do TCU.
E o próprio STF reconhece que a jurisdição do TCU sobre as EFPC é clara. Em julgado de julho de 2017, em sede de controle difuso (MS 34.738 DF) , o Ministro Roberto Barroso estatuiu que o TCU possui competência para a fiscalização do dinheiro empregado pelas entidades fechadas de previdência complementar. Ratificou ainda que a competência da Superintendência Nacional de Previdência Complementar (Previc) não afasta a competência do TCU para fiscalizar a aplicação de recursos pelas entidades fechadas de previdência complementar, direta ou indiretamente.
 A jurisprudência do TCU também é clara nesse sentido. O Acórdão 843/2020-TCU-Plenário, Rel. Walton Alencar, reafirmou o conteúdo do Acórdão 573/2006-TCU-Plenário, Rel. Benjamin Zymler, ao afirmar que a atuação do TCU sobre as entidades de previdência complementar patrocinadas por entidades públicas dar-se-á, ordinariamente, por meio da prestação de contas da Previc. Isso não afasta, por certo, a competência para realizar, por iniciativa própria e caso haja indícios de irregularidades, fiscalização sobre essas mesmas entidades, como ditado no art. 71, inciso IV, da Constituição Federal c/c o art. 1º, inciso II, da Lei 8.443/1992.
Mais recentemente, no Acórdão 1301/2021-TCU-Plenário, o Ministro Relator Vital do Rêgo foi expresso quanto à competência do TCU para fiscalizar, em primeira ou segunda ordem, os investimentos realizados pelas EFPC:
Afastando antecipadamente eventual arguição de que não se tratava de recursos públicos, vale trazer entendimento esposado no Acórdão 3.133/2012-P, de relatoria do Min. Augusto Nardes, de que os recursos integrantes das contas individuais dos participantes das entidades fechadas de previdência complementar (EFPC) , quer oriundos do patrocínio de órgãos públicos ou de entidade de natureza jurídica de direito privado, quer das contribuições individuais dos participantes, enquanto administrados pelas EFPC, são considerados de caráter público.
Ademais, a competência constitucional do TCU para fiscalizar a aplicação de recursos pelas EFPC, direta ou indiretamente, não ilide nem se sobrepõe a outros controles previstos no ordenamento jurídico, como o realizado pelos entes patrocinadores, pela Superintendência Nacional de Previdência Complementar (Previc) e por outros órgãos a quem lei ou Constituição Federal atribui competência.
Portanto, o Presidente do Postalis, mesmo sabendo ou devendo saber da vasta jurisprudência do TCU e STF sobre o assunto, escolheu não responder a diligência do TCU. No ofício endereçado ao Postalis em que foi expedida a diligência, constava o seguinte aviso das consequências de seu não atendimento (peça 9, p. 1) :
Por dever de ofício, informo que o não cumprimento de diligência ou de decisão do Tribunal, no prazo fixado, sem causa justificada, poderá ensejar a aplicação da multa prevista no art. 58, inciso IV, da Lei 8.443/1992, caso o responsável seja jurisdicionado ao TCU. A aplicação da citada multa prescinde de realização de prévia audiência, nos termos do art. 268, § 3º, do Regimento Interno do TCU e, findo o prazo, a diligência não será objeto de reiteração.
Diante dos fatos apresentados, o Presidente do Postalis não atendeu à diligência do TCU sem causa justificada, sujeitando-se à multa do art. 58, inciso IV, da Lei 8.443/1992. Cabe observar que, conforme jurisprudência desta Corte de Contas (Acórdão 71/2014-TCU-Plenário, Rel. Augusto Sherman) , a aplicação da penalidade prevista nesta norma não pressupõe o dolo específico de beneficiar ou prejudicar terceiros, basta o não atendimento à diligência do Tribunal sem causa justificada. O bem jurídico tutelado com essa sanção é a incolumidade da autoridade pública, a qual resta afetada com a simples negligência no atendimento à determinação do Tribunal. 
Conforme citado em ofício endereçado, a aplicação da multa neste caso prescinde de prévia audiência, desde que haja prova de que o responsável foi efetivamente diligenciado e alertado para o risco da sanção, bem como que a diligência seja imprescindível ao saneamento do processo. Conforme visto no "Histórico" desta instrução, estamos diante desta situação, uma vez que não há como dar continuidade à apuração desta TCE sem as informações exigidas.
CONCLUSÃO
Conforme visto nesta instrução, após expedição de diligência ao Postalis imprescindível para o saneamento dos autos, o Presidente da entidade escolheu, expressa e deliberadamente, não responder ao seu conteúdo sem causa justificada.
Propõe-se, portanto, que o gestor responsável deva ser multado por descumprimento de deliberação do TCU, conforme o art. 58, inciso IV, da Lei 8.443/1992. Por conter informações imprescindíveis para essa TCE, propõe-se que a diligência deva ser reiterada.
PROPOSTA DE ENCAMINHAMENTO
				Ante todo o exposto, submetem-se os autos à consideração superior, propondo:
	a) aplicar ao Sr. Paulo Humberto Cesar de Oliveira, CPF XXX.024.907-XX, Presidente do Postalis Instituto de Previdência Complementar, a multa prevista no art. 58, inciso IV, da Lei 8.443/1992, atualizada monetariamente desde a data do presente acórdão até o efetivo recolhimento, se for paga após o vencimento, na forma da legislação vigente, fixando o prazo de quinze dias, a contar do recebimento da notificação, para que comprove, perante este Tribunal, o recolhimento da quantia ao Tesouro Nacional, nos termos do art. 216 do Regimento Interno do Tribunal;
 b) diligenciar o Postalis, com fundamento no artigo 157 do Regimento Interno deste Tribunal, para que, no prazo de quinze dias, encaminhe cópia dos seguintes documentos e/ou esclarecimentos:
Informe se há procedimentos de apuração interna de responsabilidades referentes aos investimentos realizados no FIP Saúde, FIM FL Dourado e FL Pegasus e, em caso positivo, informar sobre andamento e conclusões, encaminhando documentação correlata;
Descrição do processo de investimento do Postalis, abordando desde a prospecção, até as etapas decisórias e do acompanhamento/monitoramento pós aportes, informando:
 que documentos técnicos são elaborados em cada etapa, a exemplo de análises sobre o regulamento do fundo, análises de riscos, atas de reuniões decisórias, orientações de voto e outros considerados essenciais no processo, correlacionando com os documentos apontados no corpo desta instrução;
as áreas/diretorias, cargos e funções responsáveis por suas elaborações, de modo a identificar responsabilidades;
os respectivos dispositivos de suporte previstos nos normativos internos então vigentes, e anexe cópia desses normativos;
Cópia integral dos processos administrativos, indicando os documentos citados na descrição do processo de investimento por fundo investido, FIP Saude, FIM FL Dourado e FL Pegasus, e informando, quando for o caso, a ausência dos documentos mencionados devido à sua inexistência por descumprimento de obrigação da área responsável, a exemplo de relatórios sobre desempenho e propostas de solução, como liquidação antecipada e a avaliação de possibilidade da não realização de aportes devido ao mau desempenho do fundo;
Informações sobre os fundos FIM FL Dourado e FL Pegasus, abrangendo:
Identificação de gestores e Administradores;
Composição das respectivas carteiras, destacando:
Percentuais investidos no FIP Saúde pelo FL Dourado;
Percentuais investidos no FL Dourado pelo FL Pegasus;
Considerações do Postalis acerca de prejuízos nos investimentos realizados nesses fundos;
Informe os ocupantes dos cargos responsáveis por cada etapa dos processos de investimentos, separando os dados por fundo, FIP Saúde, FIM FL Dourado e FL Pegasus, indicando os respectivos períodos de exercício nas funções (início e fim) ;
designação formal de interlocutor que conheça da matéria para dirimir eventuais dúvidas, informando nome, função/cargo, e-mail e telefone de contato;
c)  encaminhar cópia da presente instrução ao Postalis a fim de subsidiar as manifestações a serem requeridas;"
É o Relatório.

não há

Não atuou.

TOMADA DE CONTAS ESPECIAL. DILIGÊNCIA AO POSTALIS. CIÊNCIA AOS INTERESSADOS.

TOMADA DE CONTAS ESPECIAL (TCE)

Secretaria de Controle Externo do Sistema Financeiro Nacional (SecexFinan).

Trata-se de Tomada de Contas Especial instaurada por força do Processo Acórdão TCU 1.771/20021-Plenário, proferido no bojo do TC Processo 010.402/2020-9, originário de Representação da então SecexFinanças, que apurou irregularidades no Fundo de Investimento em Participações em Saúde (FIP Saúde) .
2.	A unidade técnica realizou diligência ao Postalis, na pessoa de seu Presidente, Sr. Paulo Humberto Cesar de Oliveira, para que fossem encaminhadas informações necessárias às apurações em andamento nesta Corte de Contas.
3.	Após pedir prorrogação de prazo para a resposta, o gestor do Postalis informou ao Tribunal que "...recebemos resposta da Previc, na qual aquele órgão aponta que não cabe pronunciamento da Superintendência até o deslinde, na esfera judicial, da ação movida pela Abrapp.".
4.	Diante dessa postura do gestor a unidade técnica propõe aplicar ao responsável a multa prevista no art. 58, inciso IV, da Lei 8.443/92, que estabelece a apenação por descumprimento de diligência sem causa justificada, assim como a reiteração da diligência.
5.	A Associação Brasileira das Entidades Fechadas de Previdência Complementar (Abrapp) ajuizou junto ao STF a ADPF 817, contra o TCU. Em seu pedido, a Associação argumenta que as entidades fechadas de previdência complementar são autônomas, que não integram a administração pública nem são responsáveis por dinheiro, bens ou valores públicos e contam com rede de controles específicos que visam preservar sua autonomia. Nesse caso, caberia ao TCU desempenhar apenas o controle de segunda ordem, isto é, sobre sua autarquia fiscalizadora e seus entes públicos patrocinadores. O processo encontra-se concluso ao Relator, Ministro Luiz Fux.
6.	A jurisprudência do TCU é clara no sentido de que as EFPC estão sob a jurisdição do TCU. O Acórdão 843/2020-TCU-Plenário, Rel. Walton Alencar, reafirmou o conteúdo do Acórdão 573/2006-TCU-Plenário, Rel. Benjamin Zymler, no sentido de que a atuação do TCU sobre as entidades de previdência complementar patrocinadas por entidades públicas dar-se-á, ordinariamente, por meio da prestação de contas da Superintendência Nacional de Previdência Complementar (Previc) . Isso não afasta, por certo, a competência para realizar, por iniciativa própria e caso haja indícios de irregularidades, fiscalização sobre essas mesmas entidades, como ditado no art. 71, inciso IV, da Constituição Federal c/c o art. 1º, inciso II, da Lei 8.443/1992.
7.	De fato, em princípio a situação ensejaria a aplicação da multa proposta. No entanto, tendo em vista que o gestor não atendeu à diligência do TCU com base em informação equivocada prestada pela Previc, considero que a diligência deva ser reiterada e o gestor informado sobre a jurisprudência do TCU a respeito da jurisdição sobre as EFPC, sendo suficiente o encaminhamento de cópia da presente deliberação.
8.	Oportuno, também, dar ciência sobre o presente acórdão para a Superintendência Nacional de Previdência Complementar (Previc) .
9.	Ante o exposto, voto por que o Tribunal adote a minuta de acórdão que ora submeto à apreciação deste Colegiado.
TCU, Sala das Sessões, em 7 de março de 2023.
ANTONIO ANASTASIA 
Relator